臺灣高等法院刑事判決
111年度上訴字第3987號
上  訴  人  臺灣新北地方檢察署檢察官
被      告  王豐達


             
上列上訴人因被告詐欺等案件，不服臺灣新北地方法院111年度
金訴緝字第12號，中華民國111年7月5日第一審判決（起訴案號
：臺灣新北地方檢察署109年度偵字第13621號），提起上訴，本
院判決如下：
    主  文
上訴駁回。
    事實及理由
一、本案審判範圍
  ㈠刑事訴訟法第348條第3項規定：「上訴得明示僅就判決之刑
    、沒收或保安處分一部為之」，而其立法理由指出：「為尊
    重當事人設定攻防之範圍，並減輕上訴審審理之負擔，容許
    上訴權人僅針對刑、沒收或保安處分一部提起上訴，其未表
    明上訴之認定犯罪事實部分，則不在第二審之審判範圍。如
    為數罪併罰之案件，亦得僅針對各罪之刑、沒收、保安處分
    或對併罰所定之應執行刑、沒收、保安處分，提起上訴，其
    效力不及於原審所認定之各犯罪事實，此部分犯罪事實不在
    上訴審審查範圍」。是科刑事項已可不隨同其犯罪事實而單
    獨成為上訴之標的，且上訴人明示僅就科刑事項上訴時，第
    二審法院即不再就原審法院所認定之犯罪事實為審查，而應
    以原審法院所認定之犯罪事實，作為論認原審量刑妥適與否
    的判斷基礎。
  ㈡本件上訴人臺灣新北地方檢察署檢察官提起第二審上訴，上
    訴書記載：「原判決僅量處有期徒刑1年5月，顯屬過輕，爰
    依法提起上訴」（見本院卷第23至24頁），並經檢察官當庭
    陳稱：針對量刑上訴，而未針對原審判決之犯罪事實及所犯
    法條、罪名上訴，且原審量刑過輕等語（見本院卷第130至1
    31頁）， 是認上訴人只對原審之科刑事項提起上訴無訛。
    依據前述說明，本院僅就原審判決量刑妥適與否進行審理，
    至於原審判決其他部分，則非本院審查範圍。
二、本案據以審查量刑妥適與否之原審所認定之犯罪事實、所犯
    罪名：　　
  ㈠犯罪事實：　
    王豐達於民國108年10月初，加入洪楷茗及真實姓名、年籍
    不詳、綽號分別為「小胖」、「鋼鐵人」、「皮爾卡鬆2」
    等成年人所組成之詐欺集團，王豐達負責擔任提領詐欺款項
    之車手工作，並將所取得款項交付予詐欺集團其他成員，渠
    等共同意圖為自己不法之所有，基於三人以上共同冒用公務
    員名義詐欺取財、非法由自動付款設備取得他人財物及掩飾
    詐欺取財不法犯罪所得去向之洗錢之犯意聯絡，先由其他詐
    欺集團成員於108年12月3日上午假冒為警員，撥打電話向蔡
    美馨佯稱其涉嫌洗錢，需將提款卡及密碼交出以供監管，否
    則金融帳戶將遭到凍結而無法使用云云，致蔡美馨誤信以為
    真而陷於錯誤，遂於同年月11日11時許將其所申設之臺灣銀
    行帳戶（帳號：000000000000號，下稱臺銀帳戶）之提款卡
    、密碼放置於其住家1樓即新北市○○區○○街000號1樓之信箱
    內，由王豐達於同日13至14時許依「鋼鐵人」指示前往該址
    拿取臺銀帳戶之提款卡、密碼，並持該提款卡操作自動櫃員
    機並輸入提款卡密碼，致自動付款設備之辨識系統誤認王豐
    達為真正持卡人，而以此不正方式，於附表「提領時間」、
    「提領地點」欄所示之時地，領得如附表「提領金額」欄所
    示之現金，隨後將款項、提款卡均交與其他詐欺集團成員，
    後續輾轉交由洪楷茗提領款項（洪楷茗所涉加重詐欺取財罪
    嫌，另經原審判處罪刑確定），以此方式隱匿渠等之犯罪所
    得，王豐達並於108年12月11日、12日各獲得新臺幣（下同
    ）3千元之報酬。
  ㈡所犯罪名：
　　刑法第339條之4第1項第1款、第2款之三人以上共同冒用公
    務員名義詐欺取財罪、刑法第339條之2第1項之非法由自動
    付款設備取得他人財物罪、洗錢防制法第14條第1項之洗錢
    罪（依想像競合犯規定，從重論以三人以上共同冒用公務員
    名義詐欺取財罪處斷）。
三、駁回上訴之理由
  ㈠檢察官上訴意旨略以：被告王豐達所犯加重詐欺取財罪部分
    ，其所該當之加重條件共有2款，分別為刑法第339條之4第1
    項第1款、第2款，除因三人以上共同犯之，導致被害民眾極
    易陷於錯誤而為財產交付之外，更使偵查機關不易追查詐欺
    集團，尚冒用公務員名義，利用被害民眾對公務機關之信任
    ，使被害民眾將來接獲公務機關電話時抱持懷疑態度，進而
    影響我國政府機關公務之順利遂行，自應從重量刑。原審本
    於想像競合犯，從一重論以三人以上共同冒用公務員名義詐
    欺取財罪，然量處有期徒刑1年5月，僅略高於最低法定本刑
    5月，將使被告抱持僥倖心態，無法有效達成預防犯罪之矯
    正效果，顯有量刑過輕之違誤等語。
　㈡經查：
　　⒈量刑係法院就繫屬個案犯罪之整體評價，為事實審法院得
      依職權自由裁量之事項，量刑判斷當否之準據，應就判決
      之整體觀察為綜合考量，並應受比例原則等法則之拘束，
      非可恣意為之，致礙其公平正義之維護，必須兼顧一般預
      防之普遍適應性與具體個案特別預防之妥當性，始稱相當
      。苟已斟酌刑法第57條各款所列情狀，而未逾越法定刑度
      ，如無偏執一端，致有明顯失出失入之恣意為之情形，上
      級審法院即不得單就量刑部分遽指為不當或違法（最高法
      院100年度台上字第5301號判決意旨參照）。　 
　　⒉原判決關於量刑，載明：
　　　⑴被告於原審審理時自白洗錢犯行，依洗錢防制法第16條
        第2項規定原應減輕其刑，惟被告所犯洗錢罪係屬想像
        競合犯其中之輕罪，被告就本案犯行係從一重之三人以
        上共同冒用公務員名義詐欺取財罪，就被告此部分想像
        競合輕罪得減刑部分，依刑法第57條量刑時一併衡酌該
        部分減輕其刑事由。
　　　⑵審酌被告正值青年，非無謀生能力，本有可為，不思發
        揮所長，自食其力，竟誘於厚利而自甘冒險，加入詐欺
        集團從事「車手」工作，而共同參與以公務員名義詐欺
        取財之犯行，並製造犯罪金流斷點、掩飾或隱匿特定犯
        罪所得去向，致告訴人蔡美馨難以追回遭詐欺金額，亦
        增加檢警機關追查詐欺集團其他犯罪成員之困難度，並
        影響社會治安及金融金易秩序，欠缺守法觀念，行為偏
        差，漠視他人財產權益，助長詐欺犯罪風氣，危害社會
        治安，所為實值非難；惟念及被告係擔任「車手」之角
        色，非犯罪主導者，但配合詐欺集團之指示，共同遂行
        詐騙他人財物之犯行，亦非可取；兼衡被告之前科素行
        、於警詢時自陳高職畢業、無業、經濟勉持之智識程度
        、家庭、生活狀況（見偵卷第7頁之受詢問人欄位），
        暨犯罪動機、目的、手段、所獲利益、所肇損害、並於
        本案偵查及審理時均坦承犯行等一切情狀，量處有期徒
        刑1年5月。
　　　⑶是以原判決於量刑時已詳予審酌刑法第57條各款及前開
        所列情狀，予以綜合考量，且就刑罰裁量職權之行使，
        既未逾越法律所規定之範圍，亦無濫用權限之情形。
　  ⒊另查，被告加入本案詐欺集團擔任車手之工作，行為雖有
      不當，然被告於偵查、原審及本院均坦認犯行，亦非職司
      詐騙被害人之構成要件核心行為，復考量立法機關對於加
      重詐欺罪刑修法加重刑度，本案所犯刑法第339條之4第1
      項法定刑為1年以上7年以下有期徒刑，以及被告因本案犯
      行之獲利尚非甚鉅，兩相權衡，認原審對被告量處有期徒
      刑1年5月，難認原判決就此部分之量刑有何不當，縱與檢
      察官、告訴人主觀上之期待有所落差，仍難指其量刑有何
      不當或違法，是檢察官以原判決量刑過輕、罪刑不相當為
      由提起上訴，並無理由，應予駁回。
據上論斷，應依刑事訴訟法第368條，判決如主文。
本案經檢察官吳宗光提起公訴，檢察官彭聖斐提起上訴，檢察官
賴正聲到庭執行職務。
中　　華　　民　　國　　111 　年　　12　　月　　15　　日
              　  刑事第二十三庭審判長法　官  許永煌
　　　　　　　　　　　　　　　　　    法　官  吳定亞
　　　　　　　　　　　　　　　　　    法　官  黃美文
以上正本證明與原本無異。
如不服本判決，應於收受送達後20日內向本院提出上訴書狀，其
未敘述上訴之理由者並得於提起上訴後20日內向本院補提理由書
（均須按他造當事人之人數附繕本）「切勿逕送上級法院」。
                                　    書記官  彭威翔
中　　華　　民　　國　　111 　年　　12　　月　　16　　日
附錄：原判決論罪科刑法條
刑法第339條之2第1項：
意圖為自己或第三人不法之所有，以不正方法由自動付款設備取
得他人之物者，處3年以下有期徒刑、拘役或30萬元以下罰金。
刑法第339條之4第1項：
犯第339條詐欺罪而有下列情形之一者，處1年以上7年以下有期
徒刑，得併科1百萬元以下罰金：
一、冒用政府機關或公務員名義犯之。
二、三人以上共同犯之。
三、以廣播電視、電子通訊、網際網路或其他媒體等傳播工具，
    對公眾散布而犯之。
洗錢防制法第14條第1項：
有第二條各款所列洗錢行為者，處7 年以下有期徒刑，併科新臺
幣5百萬元以下罰金。
 【附表】：
編號 提領時間 提領地點 提領金額（新臺幣）   1 108年12月11日14時22至23分 新北市○○區○○路0段000號 12萬元 2 108年12月11日16時30分 臺北市○○區○○路0段000號 3萬元 3 108年12月12日7時56至59分 新北市○○區○○路00號 15萬元